【裁判字號】    89,上易,408
【裁判日期】    890607
【裁判案由】    違反專利法
【裁判全文】
台灣高等法院台中分院刑事判決                    八十九年度上易字第四○八號
    上  訴  人  台灣台中地方法院檢察署檢察官
    被      告  丙○○
右上訴人因被告違反專利法案件，不服台灣台中地方法院中華民國八十八年十月二十
九日第一審判決（民國八十八年度易字第二八七○號，起訴案號：台灣台中地方法院
檢察署八十八年度偵字第四七六四號），提起上訴，本院判決如左：
    主  文
上訴駁回。
    理  由
一、本案經本院審理結果，認第一審判決被告無罪並無不當，應予維持，並引用第一
    審判決書記載之理由（如附件）。
二、上訴人上訴意旨仍執前詞，猶指被告犯罪，經核非有理由，應予駁回。
三、台灣台中地方法院檢察署檢察官以該署八十八年度偵字第二二四九五號被告丙○
    ○違反專利法案件之犯罪事實，與本案犯罪事實間有牽連犯之裁判上一罪關係，
    而移送併辦。惟本件被告違反專利法罪嫌，業經判決無罪，與併辦部分即無所謂
    有牽連之裁判上一罪關係，故該併辦部分應退由檢察官另為適法之處理，併此敘
    明。
四、據上論斷，應依刑事訴訟法第三百六十八條、第三百七十三條，判決如主文。
本案經檢察官甲○○到庭執行職務。
中      華      民      國    八十九     年     六     月      七       日
                                  臺灣高等法院臺中分院刑事第八庭
                                        審判長法  官  古  金  男
                                              法  官  劉  榮  服
                                              法  官  林  輝  煌
右正本證明與原本無異。
不得上訴。
                                              書記官  劉  恒  宏
中      華      民      國    八十九     年     六     月      八       日
                                                                        Ｅ
台灣台中地方法院刑事判決                        八十八年度易字第二八七號
    公  訴  人  台灣台中地方法院檢察署檢察官
    被      告  丙○○  男  四十三歲（民國○○○年○○月○日生）
                        身分證統一編號：Ｂ一六九三一八號
                        住台中市○○區○○路八九巷一弄二八號
    選任辯護人  張繼準律師
                張績寶律師
右列被告因違反專利法案件，經檢察官提起公訴（八十八年度偵字第四七六四號），
本院判決如左：
    主  文
丙○○無罪。
    理  由
一、公訴意旨略以：被告丙○○係台中市精工裝璜材料行負責人，自民國八十六年間
    起向案外人郭錫津購買其自稱享有新型專利之「窗簾軌道結構」在其店內販售，
    嗣遭專利權人乙○○提出告發，雖經檢察官以趙某並無侵害專利權之故意而為不
    起訴處分確定（本署八十七年偵續第五十七號），惟事後經郭某再行舉發由中央
    標準局於民國八十八年一月六日撤銷郭錫津就「窗簾軌道結構」之新型專利權，
    乙○○旋於同月七日以存證信函通知趙某並請其停止販售該項物品，詎趙某既已
    明知該項「窗簾桿體結構」確定為郭某享有新型專利權，竟猶繼續陳列販售，迨
    於同月二十五日為郭某偕警於趙某營業所搜索查獲，扣得窗簾軌道六支。因被告
    所為涉犯專利法第一百二十八條之罪嫌云云。
二、按犯罪事實，應依證據認定之，無證據不得推定其犯罪事實；不能證明被告犯罪
    者，應諭知無罪之判決，刑事訴訟法第一百五十四條、第三百零一條第一項分別
    定有明文。又事實之認定，應憑證據，如不能發現相當證據，或證據不足以證明
    ，自不能以推測或擬制之方法，以為裁判基礎；認定不利於被告之事實，應依積
    極證據，苟積極證據不足為不利於被告事實之認定時，即應為有利於被告之認定
    ，更不必有何有利之證據，最高法院亦著有四十年度台上字第八六號、三十年度
    上字第八一六號判例足資參照。
三、本件公訴人認被告有上開罪嫌，無非係以告訴人乙○○之指訴，及中國機械工程
    學會專利侵害鑑定報告書一份、中央標準局專利舉發審定書及存證信函各一份附
    卷等為其論據，訊據被告丙○○堅決否認有右開犯行，辯稱：商品是向郭錫津購
    買的，他有提示專利證書，伊知郭某專利權被中央標準局撤銷後，即未再販售，
    被查扣之六支是客戶訂錯尺寸退貨給伊，而遺留在倉庫內，而忘記退回給郭錫津
    ，故伊並無販賣等語，經查，訊據證人郭錫津到庭證稱：八十八年一月八日收到
    經濟部寄發之舉發成立通知書後，伊始知伊之專利權已被撤銷，隔天伊即通知被
    告丙○○，他立即要求退貨，伊於同年月十二日下午過去取回貨物，把所有之伊
    所生產之產品取回，惟對於伊之專利權遭人舉發成立乙案，伊已不服提出訴願等
  語，另查，被告前案（即台灣高等法院台中分院檢察署八十七年度議儉字第一三
    二一號），因涉嫌販賣侵害告訴人專利權之窗簾軌道產品，而於八十六年六月三
    十日下午四時許二十分許，經查扣之產品共計：（一）十六呎五百支、十四呎二
    百支、左右臂二千支、滑輪一萬個、左右橫頭個四個及（二）窗廉軌道成品二支
    、左右臂、滑輪、左右橫頭各四個等物，此可參考台灣台中地方法院檢察署檢察
    官八十七年度偵續字第五十七號不起訴處分書所載自明，而被告於本案被查獲之
    物僅有窗簾軌道六支均為四尺，此有扣案之窗簾軌道六支為證，顯見被告當初於
    郭錫津之專利權遭人舉發成立前，向其購買窗簾軌道產品而為販售之數量均有相
    當之數量，然於本案知悉郭錫津之專利權遭人舉發成立後，其數量卻僅剩下六支
    之窗簾軌道，而與當初販賣之情節有明顯之差異。此以被告被查獲之產品六支，
    於查獲時均綁在一起，並置於其店面後之內室，此亦經告訴人指述甚詳，足見被
    告辯稱：被查扣之六支是客戶退貨，遺留在倉庫內，而忘記退回給郭錫津等語非
    不可採，另就主觀犯意上觀之，本件被告所購買之產品既係向證人郭錫津所購買
    ，而郭錫津既有其自行申請之專利，此可參考中國民國專利證書新型第一０二二
    三二號影本在卷足參，雖郭錫津之產品與被告之專利間，經鑑定後，對於是否有
    侵害之專利權更有不同之結果（此可參考中國機械工程學會及財團法人中國生產
    力中心之鑑定報告各一份在卷），足見其二人間之專利權存有爭議，然郭錫津之
    專利雖經舉發成立，認應撤銷其專利，然此項行政處分，既經郭錫津本人提起訴
    願，此可參酌郭錫津所提出之發文信函二紙、經濟部八十八年二月九日經（八八
    ）訴字第八八六一一四一三號函一紙在卷足參，足見本件郭錫津之專利是否確定
    撤銷，尚屬未定，而被告又僅係向郭錫津購買專利產品之人，並非原始零件之製
    作人，其對郭錫津與告訴人間專利是否有侵害之情形，衡諸常情，礙難推知其必
    然知悉其實情，況以被告於知悉郭錫津之專利遭撤銷之後，即要求退貨之情觀之
    ，更顯見被告主觀上並無故意侵害告訴人專利權之意。綜上所述，因認被告所辯
    洵堪憑採，此外，復查無任何積極證據足資證明被告有何上開犯行，揆諸前開判
    例及條文意旨，自應為被告無罪之諭知。
據上論斷，應依刑事訴訟法第三百零一條第一項，判決如主文。
本件經檢察官許政純到庭執行職務。
中      華民      國    八十八    年      十    月      二十九    日
                                    法  官     許  石  慶
右正本證明與原本無異。
如不服本判決，應於判決送達後十日內，向本院提出上訴狀。
                                    書記官
中      華      民      國    八十八    年      十    月      二十九    日


司法院資訊處製作；財團法人民間司法改革基金會備份。
